臺灣苗栗地方法院民事裁定
110年度監宣字第182號
聲  請  人  謝隆明  



相  對  人  謝朱春綢




關  係  人  謝隆達  


上列聲請人聲請監護宣告事件，本院裁定如下：
　　主    文
宣告相對人謝朱春綢（民國00年00月00日生、身分證統一編號：
Z000000000號）為受監護宣告之人。
選定聲請人謝隆明（民國00年0月00日生、身分證統一編號：Z00
0000000號）為受監護宣告之人之監護人。
指定關係人謝隆達（民國00年0月00日生、身分證統一編號：Z00
0000000號）為會同開具財產清冊之人。
聲請費用新臺幣壹仟元由受監護宣告之人負擔。
　　理    由
一、按對於因精神障礙或心智缺陷，致不能為意思表示或受意思
    表示，或不能辨識其意思表示之效果者，法院得因本人、配
    偶、四親等之親屬、最近一年有同居事實之其他親屬、檢察
    官、主管機關或社會福利機構之聲請，為監護之宣告，民法
    第14條第1項定有明文。次按受監護宣告之人應置監護人；
    法院為監護之宣告時，應依職權就配偶、四親等內之親屬、
    最近一年有同居事實之其他親屬、主管機關、社會福利機構
    或其他適當之人選定1人或數人為監護人，並同時指定會同
    開具財產清冊之人；法院選定監護人時，應依受監護宣告人
    之最佳利益，優先考量受監護宣告人之意見，審酌一切情狀
    並注意下列事項：(一)監護宣告人之身心狀態與生活及財產
    狀況。(二)受監護宣告之人與其配偶、子女或其他共同生活
    之人間之情感狀況。(三)監護宣告人之職業、經歷、意見及
    其與受監護宣告人之利害關係。(四)法人為監護人時，其事
    業之種類與內容，法人及其代表人與受監護宣告人之利害關
    係，民法第1110條、第1111第1項、第1111之1亦規定甚明。
    末按，法院應於鑑定人前就應受監護宣告之人之精神或心智
    狀況，訊問鑑定人及應受監護宣告之人，始得為監護之宣告
    ，但有事實足認無訊問之必要者，不在此限。鑑定應有精神
    科專科醫師或具精神科經驗醫師參與，並出具書面報告，家
    事事件法第167條定有明文。
二、本件聲請意旨略以：聲請人謝隆明為相對人謝朱春綢之四子
    ，相對人因罹患失智症，認知功能逐漸退化，於民國105年
    將相對人安置於護理之家後，因感染症多次進出加護病房，
    並於接受氣切手術後，認知功能更形減損，現已無言語表達
    能力。又相對人相關生活開銷原由其夫遺產支應，然現遺產
    已花用殆盡，經相對人子女討論後，同意處置相對人名下位
    於苗栗縣之不動產，支應後續相關照護費用，爰向法院聲請
    監護宣告，請求選任聲請人為相對人之監護人，並指定關係
    人謝隆達即相對人三子為會同開具財產清冊之人等語。
三、本院之判斷:
　(一)聲請人之主張，業據其提出同意書、親屬系統表、中華民
      國身心障礙證明、戶籍謄本等件為證。本院另函請臺灣新
      北地方法院代為委請亞東紀念醫院就相對人精神或心智狀
      況進行鑑定，鑑定報告略以：相對人接受氣切手術，現連
      結製氧機留置鼻胃管，包尿布，四肢癱軟，終日臥床，鑑
      定時，相對人意識警醒，對他人叫喚姓名似會眨眼回應，
      然並不穩定，未予刺激時，會有類似表情，但無肢體動作
      及言語表達，對於外界刺激無法做出穩定肢體或言語等有
      意義之表示，經臨床診斷為「失智症合併器質性腦症候群
      」，現認知功能明顯缺損，致其不能為意思表示或受意思
      表示，亦無法辨識其意思表示之效果，推定相對人無法管
      理處分自己財產等語，有臺灣新北地方法院函覆本院檢附
      亞東紀念醫院精神鑑定報告書在卷可參。綜核上情，足認
      相對人確因精神障礙或其他心智缺陷，致不能為意思表示
      或受意思表示，或不能辨識其意思表示效果之程度，爰宣
      告相對人為受監護宣告之人。
　(二)聲請人為相對人四子，關係人謝隆達為相對人之三子，相
      對人之配偶已歿，相對人之子女、孫子女謝隆勝、謝淑華
      、謝瑋澤、謝雅芳等均同意由聲請人擔任監護人、關係人
      擔任會同開具財產清冊之人，有親屬系統表、同意書、戶
      籍謄本在卷可稽。本院函請新北市政府社會局訪視聲請人
      及相對人，訪視報告略以：相對人經確診罹患失智症後，
      身體每況愈下，105年因肺炎氣切手術，由關係人謝隆達
      安排簽約入住護理之家受專業照護至今，現因連結製氧機
      、導尿管、鼻胃管等，須終日臥床，雖能睜眼但無回應外
      界之能力，聲請人為相對人四子，現年60歲，原任旅店廚
      師40多年，後因疫情受資遣，現暫依資遣費及相關勞工保
      險金給付生活，配偶則任郵局約僱人員，工作尚屬穩定；
      三子即關係人現年63歲，自述曾任泊車人員，但因工作不
      慎致生損失需自行賠償，又身體狀況不佳，約60歲時辦理
      退休，然因經濟考量，另謀白日班保全工作，其配偶為家
      庭主婦，子女則均有穩定工作，相對人每月機構照顧費用
      為53,000元，耗材及雜支另計，扣除相關補助每月17,000
      元外，原由相對人夫遺產支應，但後由其等共同分擔，又
      相對人長子行動不便，二子早夭，長女則定居香港，故多
      由聲請人及關係人協同處理相對人事務，惟因關係人近期
      身體有恙，經討論後僅聲請人較有餘裕處理相關事務，爰
      決議由聲請人擔任監護人，並由關係人擔任會同開具財產
      清冊之人，相對人子女間互動密切，為處理相對人適宜能
      互相協調聯繫，支持系統充足等語，有新北市政府111年1
      月20日新北社工字第1110137358號函檢附新北市政府社會
      局個案處理報告在卷可考。本院審酌上情，認聲請人為相
      對人之四子，有意願擔任監護人，目前對相對人之照顧無
      疏忽不當之處，且有親屬資源支持，應可善盡保護相對人
      之權益，爰依前揭規定，選定聲請人為相對人之監護人；
      另關係人為相對人之三子，有意願擔任會同開具財產清冊
      之人，爰依前揭規定，併指定關係人為會同開具財產清冊
      之人。
五、末按監護人於執行有關受監護人之生活、護養療治及財產管
    理之職務時，應尊重受監護人之意思，並考量其身心狀況與
    生活狀況；監護開始時，監護人對於受監護人之財產，應依
    規定會同本院指定開具財產清冊之人，於二月內開具財產清
    冊，並陳報法院；於前條之財產清冊開具完成並陳報法院前
    ，監護人對於受監護人之財產僅得為管理上必要之行為；監
    護人對於受監護人之財產，非為受監護人之利益，不得使用
    、代為或同意處分；監護人代理受監護人購置或處分不動產
    ，或就其居住之建築物或基地出租、供他人使用或終止租賃
    ，非經法院許可，不生效力；民法第1112條、第1113條準用
    第1099條第1 項、第1099之1 、第1101條第1 項及第2 項之
    規定甚明，請參照辦理。
六、依家事事件法第164 條第2 項，裁定如主文。
中　　華　　民　　國　　111 　年　　4 　　月　　27　　日
                   家事法庭     法  官　李麗萍
正本係照原本作成。
如對本裁定抗告，須於裁定送達後10日之不變期間內，向本院提
出抗告狀，並繳納抗告費新臺幣1,000元。
中　　華　　民　　國　　111 　年　  4 　　月　　27　　日
                                書記官　盧品蓉